【裁判字號】    89,上易,4436
【裁判日期】    900104
【裁判案由】    傷害
【裁判全文】
臺灣高等法院刑事判決                          八十九年度上易字第四四三六號
    上訴人
    即被告      乙○○
右上訴人因傷害案件，不服台灣新竹地方法院八十九年度易字第四二號中華民國八
十九年九月二十八日第一審判決（起訴案號台灣新竹地方法院檢察署八十九年度偵續
字第九號）提起上訴，本院判決如左：
    主  文
上訴駁回。
    事  實
一、緣乙○○與甲○○因市場攤位問題互有嫌隙，於民國（下同）八十七年十一月二
    十六日十二時許，在新竹縣竹東鎮育樂公園內偶遇，雙方及陳東洲復因該問題發
    生糾紛，甲○○乃出手拉扯乙○○（甲○○、陳東洲傷害部分由原法院另案審理
    ），乙○○乃與之拉扯並持裝便當塑膠袋傷害甲○○，因而致甲○○受有兩側臉
    頰及眼眶下方鈍挫傷、前胸鈍挫傷、左肘擦傷及抓裂傷之傷害。
二、案經甲○○訴由台灣新竹地方法院檢察署檢察官偵查起訴。
    理  由
一、訊據上訴人即被告乙○○否認有何傷害之行為，辯稱：當時係甲○○拉扯伊的衣
    服，且甲○○、陳東洲二人並出手打伊，伊均未還手，後來有路人叫伊快走才覺
    醒要逃離現場，而走時甲○○又拉住伊衣服因而跌倒，衣服破裂且便當壓壞，後
    來即報警處理，當時伊是去買便當，手上拿的塑膠袋內裝的是便當，證人王興海
    於地檢署剛開始偵查時並未出現，後來才又出庭作證，且糾紛時亦有陳東洲在場
    ，王興海竟未看到，其證言顯有瑕疵，伊絕無打甲○○等語。惟查：
(一)被告持裝便當之塑膠袋，對甲○○為傷害行為之事實，業據告訴人甲○○於警訊
    時、偵查中，以及原審院調查時指述明確（偵字第八二七六號卷第三頁背面、第
    十頁，偵續字第九號卷第十二頁背面、第十六頁背面；原審卷第三十七至三十九
    頁、第四十二頁）。告訴人因被告之行為而受有兩側臉頰及眼眶下方鈍挫傷、前
    胸鈍挫傷、左肘擦傷及抓裂傷之傷害，亦有行政院國軍退除役官兵輔導委員會竹
    東榮民醫院診斷證明書（偵卷四、五頁），及病歷（原審卷十一至十二，餘非本
    次）、傷照片四張（偵卷三七正反）在卷可稽。
(二)又告訴人之指訴，經核與證人即當場目擊之王興海，於偵查中以及原審審理時到
    庭證稱：「有見到被告與告訴人發生拉扯爭執，且被告有持塑膠袋之物打告訴人
    。」等語之情形相符（原審卷七七、七八頁）。而證人王興海與當時被告發生爭
    執之地方約有二、三丈遠，且當時證人係在聽歌，聽見吵架聲音才回頭看一下等
    情，亦據證人陳述明確（原審卷七七、七八頁），則其未能就糾紛之始末全部觀
    見而未見到另一關係人陳東洲，亦非與常理有違，是被告所辯前詞，委不足採。
    況且證人即最先到達現場處理之警員劉魯泉，到庭證稱：告訴人有向之說遭被告
    毆打，是遭被告用所提的物品打，告訴人說被打胸部會痛，要去驗傷等語明確（
    （原審卷四十、四一，八十九年八月一日訊問筆錄參見）。另一警察葉文瑞亦稱
    稱：甲○○眼睛黑黑的，訴說被打，只見乙○○穿Ｔ恤，拿一件破汗衫等語（偵
    卷三三頁反面）。由上足認告訴人當時確受有傷害。
(三)又被告稱是紙盒便當，不致打人致傷（原審卷五五、六六、），但警員劉魯泉檢
    視結果，稱飯包裡面飯菜亂成一團（原審卷四一反），故內含飯菜便當乃堅實之
    物，持以打人可致傷，告訴人指稱受傷害即非無據。至警察劉魯泉未見其傷一節
    ，依劉魯泉所言，係告訴人之之衣服未被撕破，甲○○說要拉開衣服給警察劉魯
    泉看時，劉魯泉即叫甲○○去驗傷，故而未見，此不足以證明甲○○無受傷（參
    見原審卷四一反）。況告訴人所受之傷害，有可能會因微血管破裂，瘀血積聚之
    後顯現明顯之傷痕，有行政院國軍退除役官兵輔導委員會竹東榮民醫院八十九年
    四月十八日八十九竹醫醫字第一二五一號函在卷可稽（原審卷六），是告訴人於
    員警到場時，並未能見得外觀上有傷痕，至告訴人驗傷之時，傷痕方顯現，即屬
    合於情理。至另證人李文昌證稱甲○○無傷（偵二十反），因其係載被告太太至
    警局之人，為被告所熟悉之人，證言有褊袒之虞，不足採信。綜右所述，本件事
    證已臻明確，被告犯行堪以認定。
二、核被告所為係犯刑法第二百七十七條第一項普通傷害罪。原審引用刑法第二百七
    十七條第一項、第四十一條，罰金罰鍰提高標準條例第一條前段、第二條，審酌
    被告之素行良好、本件係因甲○○、陳東洲所引起、告訴人所受之傷害甚輕、所
    生危害非鉅、當時面對甲○○、陳東洲之拉扯情況緊急因而為之、及犯罪後否認
    犯行之態度等一切情狀，論處被告乙○○傷害人之身體罪，量處罰金佰元，並
    諭知易服勞役之折算標準。經核原審判決認事用法及量刑，均無違誤，被告猶執
    陳詞上訴指摘原判決不當，為無理由，應予駁回。
據上論斷，應依刑事訴訟法第三百六十八條，判決如主文。
本案經檢察官沈明倫到庭執行職務。
中      華      民      國    九十      年      一      月      四      日
                              臺灣高等法院刑事第九庭
                                    審判長法  官  李  文  成
                                          法  官  周  盈  文
                                          法  官  官  有  明
右正本證明與原本無異。
不得上訴。
                                          書記官  林  蓓  瑜
中    華    民    國    九十      年      一        月       八         日
附錄本判決論罪科刑法條全文：
刑法第二百七十七條第一項：
傷害人之身體健康者，處三年以下有期徒刑、拘役或一千元以下罰金。


司法院資訊處製作；財團法人民間司法改革基金會備份。
